臺灣高雄地方法院刑事判決　　　　　　　　　　　　九十二年度易字第一五九號
　　公　訴　人　臺灣高雄地方法院檢察署檢察官
　　被　　　告　丙○○
　　選任辯護人　黃金龍律師
右列被告因業務過失傷害案件，經檢察官提起公訴（九十二年度偵字第九九○六號）
，本院判決如左：
    主  文
丙○○無罪。
    理  由
一、公訴意旨略以：被告丙○○係設於高雄市前鎮區○○○路二一三號地下五樓至地
    上十四樓之新光三越百貨股份有限公司高雄分公司（以下簡稱新光百貨高雄店）
    之管理組組員，自民國九十一年六月起至同年十二月間止，負責該公司地下三樓
    至地下五樓停車場之安全及樓面維護，平日須巡視該樓層（按有數位組員負責該
    公司所有樓層之安全維護），每月之例行業務包含各項公共設備清點、檢查及缺
    失追蹤、複查改善狀態，即每月會再作一次更詳細之檢查，如有缺失應立刻向管
    理組組長即案外人管其彬反應，以改進該缺失並維護消費大眾之購物及消費安全
    。被告丙○○明知每日至該百貨停車消費者甚多，如遇星期例假日，尚需等候多
    時始有車位可停，亦明知該大樓地下五樓入口處之人孔蓋（以下簡稱系爭人孔蓋
    ），位於地下四樓往地下五樓之車道上，平常至該大樓消費停車之人數眾多，尤
    應注意車道安全之維護，且消費者如將車輛停放在地下五樓之停車位，勢必會行
    車經過並輾壓系爭人孔蓋，且該人孔蓋如不幸遭車輛輾壓而彈跳他處或彈打至車
    身，有可能會造成行經該處之車輛或車內人員之傷害，本應注意詳加檢查，以防
    止危險之發生，詎其於九十一年九月十一日為例行之業務檢查時，竟疏未注意詳
    加檢查，僅以腳踩及目測等方式檢查，疏未注意系爭人孔蓋下方已有嚴重生鏽腐
    蝕，隨時有崩壞、掉落之危險，而未登記在工作日誌上，亦未向管理組組長管其
    彬反應，嗣於同年十月七日晚上七時四十五分許，適有案外人甲○○駕駛告訴人
    蘇慧容所有之車牌號碼ＹＱ─七○五○號自用小客車搭載告訴人蘇慧容（坐在該
    車之右前座），行經該處而輾壓系爭人孔蓋時，系爭人孔蓋因不堪汽車之輾壓，
    竟反彈壓打上開車輛之右前座，使該車右前座之底盤因之隆起，致告訴人蘇慧容
    受有下背痛、左下肢淤青等傷害，因認被告涉犯刑法第二百八十四條第二項前段
    之業務過失傷害罪嫌。
二、按犯罪事實應依證據認定之，無證據不得推定其犯罪事實；又不能證明被告犯罪
    者，應諭知無罪之判決，刑事訴訟法第一百五十四條、第三百零一條第一項分別
    定有明文。而事實之認定，應憑證據，如未能發現相當證據，或證據不足以證明
    ，自不能以推測或擬制之方法，為裁判基礎；且認定犯罪事實所憑之證據，雖不
    以直接證據為限，間接證據亦包括在內；然而無論直接或間接證據，其為訴訟上
    之證明，須於通常一般之人不致有所懷疑，而得確信其為真實之程度者，始得據
    為有罪之認定，倘其證明尚未達到此一程度，而有合理之懷疑存在時，即無從為
    有罪之認定。最高法院著有四十年台上字第八六號判例、七十六年台上字第四九
    八六號判例可稽。又按業務上過失罪，以業務上有應注意之義務為前提，且按其
    當時情節，係能注意而不注意者，始足構成，最高法院四十五年台上字第一四六
    二號判例可資參照。
三、公訴人認被告涉有上開業務過失傷害罪嫌，無非以被告坦承負責本件係爭人孔蓋
    之安全檢查工作，而該人孔蓋係裝置在新光百貨高雄店地下四樓往地下五樓停車
    場之入口處，以該店地下停車場之高使用頻率，被告對該人孔蓋之檢查，不應僅
    以目測或踩踏方式為之，而應有更高之注意義務，且該系爭人孔蓋於本案發生時
    確有嚴重生鏽、腐蝕之情形，並有十公分左右之缺口，業經證人杜俊毅、管其彬
    、蔡昱峰證述明確，詎被告於九十一年九月十一日之每月檢查時因疏未注意施以
    更高之注意義務，僅以目測及踩踏之方式檢查而未發覺，致案外人甲○○駕駛上
    開車輛輾壓該人孔蓋時，該人孔蓋因而反彈撞及該車之右前座底盤，顯見被告疏
    未檢查該人孔蓋，有業務上之過失。此外，該人孔蓋反彈撞及該車輛右前座底盤
    ，使坐於該座位之告訴人蘇慧容受有下背痛、左下肢淤青等傷害，有診斷證明書
    ，為主要論據。
四、訊據被告固供承係擔任新光百貨高雄店安全組安全人員，並於九十一年六月至十
    二月間負責該店地下三樓至地下五樓停車場人孔蓋之安全檢查維護，惟堅決否認
    有何業務過失傷害犯行，辯稱：人孔蓋向來以目測及腳踏之方式檢查有無缺失，
    伊每隔半個月亦會以上開方式檢查，並未發生異狀，且人孔蓋有防彈跳設計，從
    未發生汽車輾壓而彈起之情形，本件應係偶發事件，伊無過失等語。
五、經查：
(一)九十一年十月七日晚上七時四十五分許，證人甲○○駕駛上開車輛搭載告訴人蘇
    慧容（坐在右前座），行經新光百貨高雄店地下五樓停車場入口處之系爭人孔蓋
    時，因上開車輛右前輪輾壓該人孔蓋，致該人孔蓋彈起撞及上開車輛右前座底盤
    ，使該底盤隆起，致告訴人受有下背痛、左下肢淤青等傷害之事實，業據告訴人
    蘇慧容指訴明確（見他字卷第二一頁），且為被告所不否認，並有高雄市政府警
    察局前鎮分局員警工作紀錄簿、新光百貨高雄店之突發事件報告單、突發事件追
    蹤報告單、高都汽車股份有限公司關於系爭汽車之估價單、維修明細表、系爭人
    孔蓋及車損照片、告訴人之診斷證明書一紙在卷可憑（見發查卷第五至十一頁）
    ，足見告訴人蘇慧容於右揭時、地乘坐證人甲○○所駕駛之上開車輛欲通行至新
    光百貨高雄店地下五樓停車場入口處前，因該店設置於該處之人孔蓋彈撞上開車
    輛右前座底盤而受傷無訛。
(二)又被告係新光百貨高雄店之總務課安管組組員，於九十一年六月起至同年十二月
    止負責該店地下三樓至地下五樓之樓面安全維護，除每日例行之安全及樓面巡邏
    外，每月例行業務包含公共設備（含該樓層之人孔蓋）清點、檢查及缺失追蹤複
    查改善狀態，如有任何缺失，應立即向組長管其彬反應，以期改善該缺失之事實
    ，業據被告供陳在卷（見他字卷第五九、六○頁、本院卷第六四頁），並有新光
    百貨高雄店大樓管理室工作職掌、勤務分配表及公共設施檢表及負責區域分配表
    等資料在卷可參（見他字卷第四○至四九頁），顯見於案發當時，系爭人孔蓋之
    安全檢查與維護係屬被告之業務範圍無誤。
(三)公訴人雖認被告就系爭人孔蓋僅以目測及踩踏之方式檢查，以致未適時發現該人
    孔蓋已有生鏽、腐蝕及其周圍有缺口之情形，有業務過失云云。然新光百貨高雄
    店並未明文規定系爭人孔蓋之檢查標準及程序，亦未提供檢查之工具，且因該人
    孔蓋重達約二十公斤，平日係由管理組人員以目測檢查該人孔蓋有無失竊，再以
    雙腳踩踏人孔蓋，看有無凹凸不平或跳動的情形，倘有前開情形應予紀錄並呈報
    組長加以維修，每月做一次缺失追蹤與檢查等情，業經新光百貨高雄店總務課課
    長即證人杜俊毅證述甚詳（見本院卷第九六至九八頁），核與證人即該店安管組
    組長管其彬、該店電機組人員呂明宗證述情節大之相符（見他字卷第二八、二九
    頁），且裝設系爭人孔蓋之成源記工程企業有限公於九十二年十一月二十五日亦
    以（九二）成字第九二００一號函覆：「本公司裝設之人孔蓋，其周圍或底部均
    有設計橡膠邊緊以使人孔蓋與框座之間密合，人孔蓋如安裝時間過久以致橡膠老
    化再經車輛輾壓次數頻繁，造成人孔蓋與框座空隙增大其彈跳機率也大增，目前
    人孔蓋之檢修僅以目視或踩踏方式檢測」等語，此有該函文在卷可憑，再者，參
    以系爭人孔蓋經告訴人蘇慧容所有之上開車輛輾壓而彈撞該車右前座後，證人杜
    俊逸立即趕到現場，以腳踏方式檢查係爭人孔蓋時，並未發現任何異狀，係將人
    孔蓋掀起來後，才發現內側有缺口之情觀之（見本院卷第九七頁），足見被告辯
    稱其以目測及踩踏方式檢測該人孔蓋，並未發現任何異狀等語，不僅符合人孔蓋
    檢查之方法，亦無虛妄之情，堪以採信。
(四)公訴人雖認為以新光百貨高雄店停車場之高使用憑率及該人孔蓋係設置在通往地
    下五樓停車場入口處車道，及證人杜俊逸、管其彬、蔡昱峰證稱係爭之人孔蓋周
    圍有生鏽、腐蝕及其周圍有十公分左右之缺口等情觀之，倘被告丙○○施以有更
    高之檢查義務，應可適時發現該缺失而避免此意外。然查，系爭人孔蓋重達約二
    十公斤、新光百貨高雄店並未提供任何檢查工具予被告使用，已如前述，且證人
    杜俊毅到庭證稱：所謂九十一年九月十一日有檢查人孔蓋，是指每半年抽化糞池
    時，會把人孔蓋打開，並會同公司電機組人員順便檢查人孔蓋等語在卷（見本院
    卷第九八頁），則自難強責被告平日除以目測、踩踏方式檢查系爭人孔蓋外，尚
    應以徒手掀起重達約二十公斤之系爭人孔蓋，以檢查系爭人孔蓋凹槽有無鏽蝕現
    象。
六、綜上所述，被告既以人孔蓋之檢修方式即目測及踩踏方式檢查系爭人孔蓋，且公
    訴人亦未指出被告有何應盡而未盡「更高注意義務」之證據，揆諸前開判例意旨
    ，尚難遽認被告涉有業務過失傷害罪嫌。此外，復查無其他積極證據足認被告確
    有公訴人所指犯行，基於罪疑唯輕，有利於被告之法則，既不能證明被告犯罪，
    自應為被告無罪之諭知。
據上論結，應依刑事訴訟法第三百零一條第一項，判決如主文。
本案經檢察官乙○○到庭執行職務。
中      華      民      國    九十三    年      一      月     十二     日
                                臺灣高雄地方刑事第七庭
                                  審判長法官    曾逸誠
                                        法官    陳月雯
                                        法官    廖純卿
右正本證明與原本無異。
如不服本判決，應於判決送達後十日內，向本院提出上訴狀。
                                      書記官    劉企萍
中      華      民      國    九十三    年      一      月      十五    日
